臺灣臺東地方法院刑事判決　　　　　　　 95年度易字第324號
公　訴　人　臺灣臺東地方法院檢察署檢察官
被　　　告　甲○○
　　　　　　乙○○
　　　　　　　　　　原住臺東縣.
上列被告等因竊盜案件，經檢察官提起公訴（95年度偵字第2508
號），本院判決如下：
    主  文
甲○○共同攜帶兇器竊盜未遂，累犯，處有期徒刑肆月，如易科
罰金，以新臺幣壹仟元折算壹日，減為有期徒刑貳月，如易科罰
金，以新臺幣壹仟元折算壹日。扣案之破壞剪壹支沒收之。
乙○○公訴不受理。
    事  實
一、甲○○曾於民國92年間，因公共危險案件，經本院判處有期
    徒刑2月確定，於93年3月18日易科罰金執行完畢，詎仍不知
    悔改，與乙○○（於起訴後死亡）共同基於意圖為自己不法
    所有之犯意聯絡，於95年10月14日上午11時許，駕駛車牌號
    碼0813-MK號自小貨車，在臺東縣卑南鄉○○村○○路105號
    前100公尺處，由甲○○持其所有之破壞剪1支，著手剪斷路
    旁臺東縣卑南鄉公所管理之水溝蓋之鐵鍊後，正與乙○○甫
    合力將水溝蓋（價值約新台幣2,000 元）搬起，尚未搬至上
    開自小貨車之際，為戊○○當場發現並報警，二人乃將水溝
    蓋放回原處。嗣經警到場查獲二人，並扣得甲○○所有供犯
    罪所用之破壞剪1支。
二、案經臺東縣政府警察局臺東分局報請臺灣臺東地方法院檢察
    署檢察官偵查起訴。
    理  由
甲、有罪部分
壹、程序方面：
一、本件被告甲○○所為不利於己之陳述，並無出於強暴、脅迫
    、利誘、詐欺、疲勞訊問、違法羈押或其他不正之方法，亦
    非違反法定障礙事由經過期間不得訊問或告知義務之規定而
    為，依刑事訴訟法第156條第1項、第158條之2規定，應認其
    有證據能力。
二、按被告以外之人於審判外之言詞或書面陳述，除法律有規定
    者外，不得作為證據，刑事訴訟法第159條第1項定有明文。
    又被告以外之人於偵查中向檢察官所為陳述，除顯有不可信
    之情況者外，得為證據，同法第159條之1第2 項定有明文。
    證人戊○○於檢察官偵查時具結所為之證述，被告未曾提及
    檢察官在偵查時，有任何不法取供之情形，是客觀上並無顯
    不可信之情況，而被告聲請本院傳喚並依職權訊問戊○○，
    惟戊○○經合法通知而未於審理期日到庭，本院認無再訊問
    戊○○之必要，不再傳喚，被告、檢察官對此均表示無意見
    ，則前揭證人於偵查中之證言自具有證據能力。
三、被告以外之人於審判外之陳述，雖不符刑事訴訟法第159 條
    之1至第159條之4 之規定，而經當事人於審判程序同意作為
    證據，法院審酌該言詞陳述或書面陳述作成時之情況，認為
    適當者，亦得為證據；當事人、代理人或辯護人於法院調查
    證據時，知有第159條第1項不得為證據之情形，而未於言詞
    辯論終結前聲明異議者，視為有前項之同意，刑事訴訟法第
    159條之5亦有明文。本件證人即被害人卑南鄉公所之職員丁○○曾於警詢中為陳述，其性質雖屬傳聞證據，經本院於審
    理時予以提示並告以要旨，且各經檢察官及被告表示意見，
    當事人均未於言詞辯論終結前對該等筆錄內容異議，依上開
    規定，證人丁○○於警詢中之證言應具有證據能力。
貳、實體方面：
一、訊據被告固坦承有於上揭時、地攜帶破壞剪，於上揭時、地
    將路旁臺東縣卑南鄉公所管理之水溝蓋鐵鍊剪斷，惟矢口否
    認有竊盜之犯行，並辯稱其與被告乙○○（以下稱乙○○）
    並未搬動該水溝蓋，其剪斷該水溝蓋鐵鍊係為將水溝蓋回歸
    原位云云，經查：
（一）被告甲○○（以下稱甲○○）於前揭時、地以破壞剪剪斷
      路旁卑南鄉公所管理之水溝蓋鐵鍊，並欲將水溝蓋拿起搬
      至自小貨車上時，被路過民眾發現而報警處理乙節，業經
      被告於警詢、偵查中供述明確；核與證人戊○○於警詢證
      述：伊當時行經該處，看見有1部自小貨車0813-MK停在路
      旁，甲○○等二人就一人一邊雙手拿著水溝蓋準備要搬上
      車的樣子，其就大聲問他們做什麼之後，他們就立即將水
      溝蓋放回原處，伊向前查看實際情形，發現水溝蓋鐵鍊已
      被剪斷，伊沒有親眼看見甲○○如何剪斷鐵鍊，只有親眼
      看見其二人是準備將水溝蓋抬起並準備搬上車，當時水溝
      蓋已抬到他們腰部的位置了。嗣於偵查時具結證稱：當天
      經過該處時，發現甲○○二人在偷水溝蓋，他們一人拿著
      一邊水溝蓋已到腰部，已經搬起來了，水溝蓋旁邊就有1
      部小貨車在，伊走過去問他們在做什麼，問的時候他們二
      人手上還拿著水溝蓋等語，情節相符，並有現場照片10
      張及扣案之破壞剪1支可資佐證。
（二）甲○○於本院準備程序、審理時始否認犯罪，並辯稱係為
      將水溝蓋回復原位，才將鐵鍊剪斷云云，除與其於警詢、
      偵查中之自白不符外，且若是為將水溝蓋回復原狀者，應
      搬妥該水溝蓋即可，何須剪斷固定水溝蓋之鐵鍊？是被告
      甲○○所辯，顯為卸責之詞，不足採信。又其於警詢、偵
      查中均稱係其一人搬動該水溝蓋，此與證人戊○○上開證
      述稱係甲○○與乙○○共同搬動該水溝蓋之情不符，按證
      人戊○○於偵查中具結擔保其證述之真正，而其與甲○○
      、乙○○並無任何仇恨或糾紛，亦無為陷害被告二人而甘
      冒偽證罪責之動機，是其所證為可採，被告甲○○一再以
      乙○○未共同搬該水溝蓋置辯，顯為迴護乙○○之詞，亦
      不可採。
    綜上，足認被告甲○○犯行明確，應依法論科。
二、按刑法第321條第1項第3 款之攜帶兇器竊盜罪，係以行為人
    攜帶兇器竊盜為其加重條件，此所謂兇器，其種類並無限制
    ，凡客觀上足對人之生命、身體、安全構成威脅，具有危險
    性之兇器均屬之，且祇須行竊時攜帶此種具有危險性之兇器
    為已足，並不以攜帶之初有行兇之意圖為必要（最高法院79
    年台上字第5253號判例參照）。本件扣案之破壞剪1 支，係
    以鐵鑄成，為客觀上足以殺傷人生命、身體之器械，顯為具
    有危險性之兇器。核被告甲○○所為，係犯刑法第321條第2
    項、第1項第3款之攜帶兇器竊盜未遂罪。其與乙○○彼此間
    就上開犯罪有犯意聯絡及行為之分擔，為共同正犯。竊盜罪
    既遂未遂之區別，應以行為人已否將所竊之物移置於自己實
    力支配下為標準，本件甲○○與乙○○共同搬起水溝蓋、尚
    未將之放置於車上之際，即為人所發現，並將水溝蓋放回路
    旁，顯已著手於犯罪之行為，而未達將所竊之物置於自己實
    力支配下，為未遂犯，依刑法第25條第2 項規定，得按既遂
    犯之刑減輕之；又甲○○前於92年間，因公共危險案件，經
    本院判處有期徒刑2月確定，於93年3月18日易科罰金執行完
    畢，有臺灣高等法院被告前案紀錄表1份在卷可參，其於5年
    內故意再犯本件有期徒刑之罪，為累犯，應加重其刑，並依
    法先加後減。公訴意旨認被告甲○○應成立竊盜既遂，容有
    未洽，然未遂及既遂間乃階段行為之不同，無變更起訴法條
    之必要，附此敘明。
三、爰審酌被告所竊取之水溝蓋之價值雖不高，然為公共建設之
    一環，竊取水溝蓋勢必影響排水及行路安全，其犯罪動機、
    目的係為貪圖不法財物、所生危害等一切情狀，量處如主文
    所示之宣告刑，並諭知易科罰金之折算標準。又96年7月4日
    公布之中華民國九十六年罪犯減刑條例自96年7 月16日施行
    ，本件犯罪發生在96年4 月24日以前，合於減刑規定，乃諭
    知減其宣告刑期二分之一。又扣案之破壞剪1 支為被告所有
    ，供犯本罪所用之物，依刑法第38條第1項第2款之規定，宣
    告沒收之。
乙、不受理部分
一、公訴意旨略稱：被告乙○○於95年10月14日上午11時許，與
    被告甲○○，共同基於意圖為自己不法所有之犯意聯絡，在
    臺東縣卑南鄉○○村○○路105號前100公尺處，由甲○○持
    客觀上具危險性足供凶器之用之破壞剪一支，破壞路旁臺東
    縣卑南鄉公所保管之水溝蓋之鐵鍊後，乙○○與甲○○二人
    共同搬運水溝蓋一片而竊取之，為戊○○當場發現報警查悉
    上情，並扣得甲○○所有之破壞剪一支，而認被告涉犯刑法
    第321條第1項第3款攜帶凶器竊盜之罪嫌。
二、按被告死亡者，應諭知不受理之判決。且第302條至第304條
    之判決，得不經言詞辯論為之。刑事訴訟法第303條第5款、
    第307條分別定有明文。
三、查本件被告乙○○業於96年3月1日死亡，此有戶役政連結作
    業系統個人基本資料、相驗屍體證明書、死亡登記申請書各
    一份在卷可稽，依照上開說明，爰不經言詞辯論，逕為不受
    理之判決。
據上論斷，應依刑事訴訟法第303條第5款、第307條、第299條第
1 項前段，刑法第28條、第321條第2項、第1項第3款、第25條第
2項、第47條、第41條第1項前段、第38條第1項第2款，中華民國
九十六年罪犯減刑條例第2條第1項第3款、第7條，判決如主文。
本案經檢察官丙○○到庭執行職務。
中　　華　　民　　國　　96　　年　　10　　月　　25　　日
                  刑事第三庭  審判長法  官  莊松泉
                                    法  官  簡芳潔
                                    法  官  蔡玉雪
以上正本證明與原本無異。
如不服本判決應於收受本判決後10日內向本院提出上訴書狀；上
訴書狀應敘述具體理由。未敘述上訴理由者，應於上訴期間屆滿
後20日內向本院補提理由書狀（均須按他造當事人之人數附繕本
）。「切勿逕送上級法院」。
告訴人或被害人對於本判決如有不服，請書具不服之理由狀，請
求檢察官上訴者，其上訴期間之計算係以檢察官收受判決正本之
日期為準。
                                    書記官　陳昭穎
中　　華　　民　　國　　96　　年　　10　　月　　25　　日
附錄本案論罪科刑法條全文
中華民國刑法第321條
犯竊盜罪而有左列情形之一者，處6月以上、5年以下有期徒刑：
一  於夜間侵入住宅或有人居住之建築物、船艦或隱匿其內而犯
    之者。
二  毀越門扇、牆垣或其他安全設備而犯之者。
三  攜帶兇器而犯之者。
四  結夥三人以上而犯之者。
五  乘火災、水災或其他災害之際而犯之者。
六  在車站或埠頭而犯之者。
前項之未遂犯罰之。
